臺灣高等法院刑事判決
110年度上訴字第48號
上  訴  人  
即  被  告  李炎明



選任辯護人  俞浩偉律師（法扶律師）          
上  訴  人  
即  被  告  林俊安


選任辯護人  翁英琇律師
            陳重言律師
            李庭綺律師 
上列上訴人即被告等因違反毒品危害防制條例等案件，不服臺灣
基隆地方法院108年度重訴字第1號、109年度重訴字第1號，中華
民國109年10月29日第一審判決（起訴及追加起訴案號：臺灣基
隆地方檢察署107年度偵緝字第185號、109年度偵字第524號），
提起上訴，本院判決如下：
    主    文
原判決撤銷。
李炎明共同運輸第二級毒品，累犯，處有期徒刑參年。
林俊安共同運輸第二級毒品，處有期徒刑捌年。
扣案如附表一所示之物均沒收銷燬，扣案如附表二所示之物均沒
收。
    犯罪事實
一、李炎明與林俊安係多年朋友關係，渠等2人均明知大麻係毒
    品危害防制條例第2條第2項第2款所列之第二級毒品，不得
    非法運輸及持有，且係屬行政院依懲治走私條例第2條第3項
    授權公告之「管制物品管制品項及管制方式」第1點第3項所
    列之管制進口物品，非經許可，不得持有、運輸及私運進口
    ，竟與真實姓名、年籍均不詳，自稱「楊大哥」之成年男子
    （下稱「楊大哥」）共同基於運輸第二級毒品及私運管制物
    品進口之犯意聯絡，於民國106年4月間某日，先透過不知情
    之物流公司即高傑海運承攬運送有限公司（下稱○○公司）自
    加拿大運輸夾藏如附表一所示大麻（共95包，驗前總淨重43
    ,596.12公克，驗餘總淨重43,594.71公克）、收件人署名為
    「楊奇峰」之後送行李5箱（下稱系爭行李）至臺灣地區，
    並於106年4月5日成功進入我國境內（進口報單XX/XX/00/00
    0/X0000號）。俟系爭行李為財政部關務署基隆關（下稱基
    隆關）查緝人員於執行貨櫃檢查時，發現其內夾藏如附表一
    所示大麻，查緝人員乃依正常程序放行，並請○○公司通知收
    件人「楊奇峰」前去取貨，李炎明遂於106年4月11日某時許
    ，向其不知情之乾女兒陳彥君（原名陳怡年，下稱陳彥君）
    佯稱其因事忙沒空領取一批「保健食品」等語，詢問陳彥君
    可否代為領取，經徵得陳彥君同意後，旋駕車至新北市○○區
    ○○街000巷00號搭載林俊安，繼而又至臺北市○○區○○街搭載
    陳彥君，並在林俊安之指示下，3人一同前往臺北市○○路000
    巷口，由林俊安下車找不知名友人拿取「楊奇峰」之雙證件
    （即身分證、健保卡正本）後，再重新回到車上，因得知系
    爭行李尚未抵達，乃將上開「楊奇峰」之雙證件先放置在李
    炎明車上，李炎明並向陳彥君告知會有一位自稱「楊大哥」
    之人將以行動電話門號0000000000號撥打其手機。俟「楊大
    哥」於同（11）日15時33分、16時26分許，先以電話與○○公
    司取得聯繫，確認系爭行李之取貨地點為位在新北市○○區○○
    ○路00巷0號之「○○倉儲公司」（下稱○○倉儲）後，復於同（
    11）日16時39分許，以行動電話門號0000000000號撥打陳彥
    君所持用之行動電話門號0000000000號，告知陳彥君系爭行
    李之上開取貨地址，繼而於翌（12）日再次以電話與○○公司
    及○○倉儲取得聯繫，期間，李炎明已先將「楊奇峰」之雙證
    件交予陳彥君，並給予陳彥君新臺幣（下同）1,000元作為
    車資，供陳彥君搭車前往上開取貨地址領取系爭行李之用。
    嗣於同（12）日13時許，陳彥君於接獲「楊大哥」之通知後
    ，即自其住家附近自行搭乘計程車獨自前往○○倉儲，並於同
    （12）日14時23分許抵達○○倉儲，惟於簽收完畢並準備搬運
    系爭行李時，旋當場遭法務部調查局航業調查處基隆調查站
    （下稱航調基隆站）調查人員以現行犯逮捕（陳彥君涉犯違
    反毒品危害防制條例部分，業經本院以107年度上訴字第736
    號判決無罪確定在案）。李炎明、林俊安因聽聞陳彥君遭逮
    捕乙事，林俊安即先安排李炎明至臺灣各處躲藏，並交付行
    動電話1具供其聯絡使用，繼於106年5月間某日，安排李炎
    明自臺灣臺南安平漁港搭乘船隻非法出境至中國大陸地區，
    且於李炎明躲藏在中國大陸地區期間，以微信暱稱「飛天鼠
    、老鼠、錢鼠」等化名與李炎明密切聯絡，並不定時、不定
    額匯款至不特定人之帳戶或李炎明之妹妹李晏晴所使用之黃
    鈺錡之帳戶內，供李炎明在大陸地區之生活費，直至107年5
    月2日許止，李炎明主動返臺配合調查，始循線查悉上情。
二、案經航調基隆站報請臺灣基隆地方法院檢察署（下稱基隆地
    檢署）檢察官偵查起訴及追加起訴。
    理    由
壹、證據能力部分：
一、按被告以外之人於偵查中向檢察官所為之陳述，除顯有不可
    信之情況者外，得為證據，刑事訴訟法第159條之1第2項定
    有明文。蓋現行法之檢察官仍有訊問被告、證人及鑑定人之
    權限，其應踐行之程序又多有保障被告或被害人之規定，證
    人、鑑定人於偵查中亦均須具結，就刑事訴訟而言，其司法
    屬性甚高；而檢察官於偵查程序取得之供述證據，其過程復
    尚能遵守法令之規定，是其訊問時之外部情況，積極上具有
    某程度之可信性，除消極上顯有不可信之情況者外，均得為
    證據。故主張其為不可信積極存在之一方，自應就此欠缺可
    信性外部保障之情形負舉證責任（最高法院98年度台上字第
    2904號判決意旨參照）。從而，被告以外之人前於偵查中，
    經具結後所為證述，除反對該項供述具有證據能力之一方，
    已釋明「顯有不可信之情況」之理由外，皆得為證據。查證
    人李晏晴於偵查中向檢察官所為之陳述（見偵524卷第445至
    449頁），係以證人之身分，經檢察官告以具結之義務及偽
    證之處罰，經其具結，而於負擔偽證罪之處罰心理下所為，
    係經以具結擔保其證述之真實性。又證人李晏晴於檢察官訊
    問時，並無證據顯示係遭受強暴、脅迫、詐欺、利誘等外力
    干擾情形，或在影響其心理狀況致妨礙其自由陳述等顯不可
    信之情況下所為，上訴人即被告林俊安（下稱被告林俊安）
    及其辯護人亦未具體指明證人李晏晴於偵查中，接受檢察官
    訊問時之外部情況，有何不可信之事由，參酌上開所述，自
    無從認定證人李晏晴於偵查中向檢察官所為之所述，有何顯
    不可信之情況，揆諸前開說明，證人李晏晴於偵查中向檢察
    官所為之證述，既無顯不可信之情況，自有證據能力。至證
    人李晏晴於偵查中向檢察官所為之證述，固屬未經被告林俊
    安反對詰問之傳聞證據，惟未經被告行使詰問權之被告以外
    之人於偵查中向檢察官所為之陳述，應屬未經完足調查之證
    據，非謂無證據能力。且證人李晏晴於原審審理時已經傳喚
    到庭作證，並經檢察官、被告林俊安及其辯護人充分之實質
    詰問，是被告林俊安詰問權之欠缺，已於審判中由檢察官、
    被告林俊安及其辯護人行使予以補正，參酌前揭所述，證人
    李晏晴於偵查中之陳述已屬完足調查之證據，即得作為判斷
    之依據，被告林俊安及其辯護人以證人李晏晴所述係傳聞證
    據為由，主張證人李晏晴於偵查中向檢察官所為之陳述無證
    據能力云云，即非可採。
二、次按被告以外之人於審判外之言詞或書面陳述，除法律有規
    定者外，不得做為證據。被告以外之人於檢察事務官、司法
    警察官或司法警察調查中所為之陳述，與審判中不符時，其
    先前之陳述具有較可信之特別情況，且為證明犯罪事實存否
    所必要者，得為證據，刑事訴訟法第159條第1項、第159條
    之2分別定有明文。所謂「與審判中不符」，係指該陳述之
    主要待證事實部分，前後之供述有所不符，導致應為相異之
    認定，包括先前之陳述詳盡，於後簡略，甚至改稱：忘記、
    不知道等語，或有正當理由而拒絕陳述（如經許可之拒絕證
    言），致實質內容已有不符者在內。所謂「可信」指其陳述
    與審判中之陳述為比較，就陳述時之外部狀況予以觀察，先
    前之陳述係在有其可信為真實之特別情況下所為者而言。所
    謂「必要性」要件，乃指就具體個案案情及相關證據予以判
    斷，其主要待證事實之存在或不存在，已無從再從同一供述
    者取得與先前相同之陳述內容，縱以其他證據替代，亦無由
    達到同一目的之情形。查證人陳彥君、李晏晴於警詢所為之
    陳述，性質上均屬被告以外之人於審判外所為之言詞陳述，
    且上訴人即被告李炎明（下稱被告李炎明）之辯護人就證人
    陳彥君於警詢所為之陳述表示爭執、被告林俊安之辯護人則
    就證人李晏晴於警詢所為之陳述之證據能力表示爭執，然證
    人陳彥君、李晏晴均尚有於偵查及原審審理中所為具有證據
    能力之證述可供做為證據，又其等在警詢中所為之證述，與
    偵查及原審審理中之證述相較，均非屬除該項傳聞證述外，
    已無從再就同一供述取得與其審判外陳述之相同供述內容，
    倘以其他證據代替，亦無從達到同一目的之情形之「必要性
    」要件，是證人陳彥君於警詢中所為供述對被告李炎明而言
    即無證據能力，不能作為本案被告李炎明論罪之依據；證人
    李晏晴於警詢中所為供述對被告林俊安而言亦無證據能力，
    而不能作為本案被告林俊安論罪之依據。
三、復按被告以外之人於審判外之陳述，雖不符刑事訴訟法第15
    9條之1至第159條之4之規定，然經當事人於審判程序同意作
    為證據，法院審酌該言詞陳述或書面陳述作成時之情況，認
    為適當者，亦得為證據；當事人、代理人或辯護人於法院調
    查證據時，知有刑事訴訟法第159條第1項不得為證據之情形
    ，而未於言詞辯論終結前聲明異議者，視為有前項之同意，
    刑事訴訟法第159條之5定有明文。查，本判決下列認定事實
    所引用之其餘被告以外之人於審判外所為之供述證據資料（
    包含人證與文書等證據），並無證據證明係公務員違背法定
    程序所取得；而檢察官、被告李炎明、林俊安（以下合稱被
    告2人）及其等選任辯護人對本院準備程序期日提示之卷證
    ，均同意或不爭執其等證據能力（見本院卷第255至258頁）
    ，且迄至言詞辯論終結前亦未再聲明異議，本案證據資料作
    成時之情況，核無違法取證或其他瑕疵，證明力亦無明顯過
    低之情形，認為以之作為證據為適當，依刑事訴訟法第159
    條之5規定，自均得作為證據。
四、至於非供述證據部分，檢察官、被告2人及其等辯護人於本
    院準備程序期日均同意或不爭執其等證據能力（見本院卷第
    258至266頁），復均查無違反法定程序取得或其他不得作為
    證據之情形，且經本院於審理期日提示予檢察官、被告2人
    及其等辯護人而為合法調查，應認均有證據能力。　　
五、另被告林俊安之辯護人雖爭執航調基隆站106年5月8日、106
    年6月28日、108年7月10日、108年7月25日、108年10月3日
    、109年6月18日、109年9月3日偵查報告書之證據能力（見
    本院卷第261至263頁），惟因本院並未以之作為本案證明被
    告林俊安犯罪事實之證據，故不予論述其證據能力，併予敘
    明。
貳、實體部分
一、訊據被告2人固均不否認被告李炎明於前開時間，曾委請陳
    彥君代為領取上開夾藏如附表一所示大麻之系爭行李等事實
    ，惟均矢口否認有何運輸第二級毒品大麻及私運管制物品進
    口等犯行，被告李炎明辯稱：伊以為包裹內之物品為保健食
    品，不知道包裹內裝有大麻云云；被告林俊安則辯稱：伊沒
    有透過人從加拿大運輸毒品回臺，也沒有於106年4月11日搭
    乘李炎明駕駛之車輛並與陳彥君同車，更沒有指示或下車找
    人拿證件；伊沒有安排李炎明躲藏、偷渡或交付行動電話給
    李炎明使用云云。經查：
　㈠被告2人係朋友關係，被告李炎明與陳彥君則係乾爹、乾女兒
    之關係。「楊大哥」基於運輸第二級毒品及私運管制物品進
    口之犯意，於106年4月間某日，先透過不知情之物流公司即
    ○○公司自加拿大運輸夾藏如附表一所示大麻、收件人署名為
    「楊奇峰」之系爭行李至臺灣地區，並於106年4月5日成功
    進入我國境內（進口報單XX/XX/00/000/X0000號）。俟系爭
    行李為基隆關查緝人員於執行貨櫃檢查時，發現其內夾藏上
    開大麻，查緝人員乃依正常程序放行，並請○○公司通知收件
    人「楊奇峰」前去取貨，被告李炎明於106年4月11日某時許
    ，向不知情之陳彥君稱因事忙沒空領取一批「保健食品」，
    詢問陳彥君可否代為領取，經徵得陳彥君同意後，旋駕車至
    臺北市○○區○○街搭載陳彥君，並一同前往臺北市○○路000巷
    口，由某人下車找不知名友人拿取「楊奇峰」之雙證件（即
    身分證、健保卡正本），再重新回到車上，因得知系爭行李
    尚未抵達，乃將上開「楊奇峰」之雙證件先放置於被告李炎
    明車上，被告李炎明並向陳彥君告知會有一位自稱「楊大哥
    」之人，以行動電話門號0000000000號撥打其手機。又該「
    楊大哥」於同（11）日15時33分、16時26分許，先與○○公司
    取得聯繫（詳如附表三編號1至編號2所示內容），確認取貨
    地點為○○倉儲後，繼而於同（11）日16時39分許，撥打陳彥
    君之行動電話門號0000000000號，告知上址（詳如附表三編
    號3所示內容）。又「楊大哥」於翌（12）日再次與○○公司
    及○○倉儲取得聯繫後（詳如附表三編號4至編號5、編號8所
    示內容），期間，被告被告李炎明已先將「楊奇峰」之雙證
    件交予陳彥君，並給予1,000元作為車資，供陳彥君搭車前
    往上址領取系爭行李之用。陳彥君遂於同（12）日13時許，
    在接獲「楊大哥」通知後（詳如後附表編號7、編號9至編號
    16所示內容），從住家附近自行搭乘計程車獨自前往○○倉儲
    ，並於同（12）日14時23分許順利抵達，惟於簽收完畢、準
    備搬運系爭行李時，旋當場遭航調基隆站調查人員以現行犯
    逮捕。嗣被告李炎明因聽聞陳彥君遭逮捕乙事，即至臺灣各
    處躲藏，繼於106年5月間某日，自臺灣臺南安平漁港搭乘船
    隻非法出境至中國大陸地區，而於被告李炎明在中國大陸地
    區躲藏期間，被告林俊安以微信暱稱「飛天鼠、老鼠、錢鼠
    」等化名之與被告李炎明聯絡，並不定時不定額匯款至不特
    定人之帳戶或證人李晏晴所使用之黃鈺錡之帳戶內，直至10
    7年5月2日許止，被告李炎明主動返臺配合調查等事實，業
    據被告2人於本院審理時所不爭執（見本院卷第267至269頁
    ），核與證人即陳彥君於偵查、原審訊問及審理中證述情節
    相符〔見偵2001卷第51至52、58至61頁；偵緝卷第177至179
    頁；原審法院106年度重訴字第8號卷（下稱重訴8卷）第8至
    10、110頁反面至115頁；原審法院108年度重訴字第1號卷（
    下稱原審卷）二第92至150頁〕，復經證人即○○公司業務人員
    李棋成、證人楊奇峰於航調基隆站人員詢問時供述、證人李
    晏晴於偵查及原審審理中證述屬實（見偵2001卷第15頁正反
    面；偵524卷第445至449頁；偵緝185卷第171至174頁；原審
    卷三第118至149頁），並有基隆關稅局扣押貨物運輸工具收
    據及搜索筆錄、進口報單（AA/BC/06/093/H0087）、裝箱單
    、○○公司簽收單、106年4月11日電子郵件往來紀錄、運送契
    約、航調基隆站搜索扣押筆錄、扣押物品收據、扣押物品目
    錄表、扣押物品清單、法務部調查局航業調查處查獲涉嫌毒
    品危害防制條例毒品初步鑑驗報告單、扣案物照片、通訊監
    察作業報告表、行動電話門號0000000000號106年4月12日至
    16日雙向通聯紀錄、法務部調查局資通安全處106073案件鑑
    識報告、陳彥君0000000000手機內通訊軟體LINE與「阿爸」
    對話紀錄、Facebook Messenger與「趙雲」對話紀錄及WeCh
    at 106年4月12日與「洪淑瓊」對話紀錄、原審法院贓證物
    品保管單、被告林俊安手機當庭翻拍照片等件在卷可稽（見
    偵2001卷第8至13、16至18、23至27頁反面、31至37、78頁
    正反面；偵2728卷第14頁正反面、17至18、22頁反面；見偵
    緝卷第55至75頁；重訴8卷第72至73頁；原審卷一第209至21
    5頁）；又扣案如附表一所示煙草5袋，共計95包（驗前總淨
    重43596.12公克，驗餘總淨重43594.71公克），經均送法務
    部調查局以化學呈色法、氣相層析質譜法鑑定結果，均含有
    第二級毒品大麻之成分乙節，有該局106年4月28日調科壹字
    第10623203880號鑑定書1紙在卷可參（見偵4375卷第351頁
    ），足認被告2人前開任意性自白核與事實相符，應堪採信
    。
　㈡又證人陳彥君先於偵查中供稱：李炎明昨天（即106年4月12
    日）早上在○○街伊家樓下附近，拿楊奇峰的身分證跟健保卡
    給伊，當時只有李炎明一個人開車來，之前李炎明有載過1
    個人，他叫他老闆，他叫老闆去伊家樓下找伊，他們叫伊幫
    他領東西，李炎明拿證件給伊時，伊沒有看，伊只有說上面
    的人又不是他，李炎明說取貨的人就是他，之後上面的這個
    人會跟伊聯絡，當時他只有說他人不舒服，請伊去幫他領，
    他說那些保健食品是楊奇峰的，不是他的，伊在調查筆錄中
    都說是楊大哥叫伊去領的，是李炎明教伊講的，伊跟李炎明
    平常以LINE聯絡，李炎明從以前就一直叫伊把LINE對話紀錄
    刪除等語（見偵2001卷第51至52頁反面）；復於原審另案羈
    押訊問時供稱：李炎明於案發前一天用LINE打電話給伊，就
    叫伊到伊家樓下等他，伊等見面談，在昨天（即106年4月12
    日）早上在伊家樓下附近，就是臺北市○○街000巷口，李炎
    明拿楊奇峰的證件給伊，叫伊幫他領保健食品，說有5到6箱
    ，李炎明拿給伊證件之後，都是「楊大哥」跟伊聯絡的，他
    打伊手機電話跟伊聯絡等語（見偵2001卷第58至59頁反面）
    ；又於原審另案訊問時供稱：這件事是李炎明拿楊奇峰的身
    份證跟健保卡叫伊去領貨的，他說是保健食品，因為他說楊
    奇峰身體不舒服，他自己有事情在臺北，所以叫伊去領，領
    完貨品，他會再來跟伊拿楊奇峰的證件等語明確（見重訴8
    卷第8至10頁）；並於原審另案審理時供述：當時李炎明叫
    伊去領的，楊奇峰的身分證是李炎明親手交給伊的，他領貨
    當天在伊家巷口交給我的，伊不認識楊奇峰，但楊奇峰有打
    電話給伊，他叫伊去幫他領化妝品，替李炎明領東西因為就
    是朋友，他說他那天有事情，李炎明是伊乾爸，李炎明只有
    拿1仟元給伊，叫伊坐計程車，李炎明說他會再來跟伊拿貨
    等語（見重訴8卷第108至115頁）；再於原審審理時證稱：
    那一天是4月12日，李炎明是前一天打LINE電話跟伊說要收
    包裹，說是保健食品，他說他有事情，因為他就是伊阿爸，
    伊就答應他，李炎明在當天早上伊家○○街的巷口交雙證件給
    伊，他用1個牛皮紙袋裝楊奇峰的身分證正本和健保卡，他
    說那個楊大哥會直接打伊的手機電話給伊，伊拿到證件以後
    ，一直都是楊大哥跟伊聯絡，之後伊攔計程車去新莊那個物
    流公司，拿證件去領，伊被抓的時候，用通訊軟體跟洪淑瓊
    表示「幫我打給我爸，跟他說我被騙出事了，叫他找律師，
    0000000000」，然後律師就直接過來了，原本李炎明也說他
    要一起過來，就是會過來幫伊講，結果他後來沒有出現等語
    綦詳（見原審卷二第95至103、110至111、115至118頁）。
    而被告李炎明先於偵查中供稱：林俊安叫伊找人去領貨，伊
    要上班沒空，就請陳彥君去領。當天跟林俊安朋友拿收貨人
    證件時，已經傍晚，所以沒去取貨，林俊安朋友把證件交給
    陳彥君，陳彥君把證件放在伊車上，隔天伊下班，林俊安打
    電話給伊說貨到了，伊就載陳彥君去領，後來又說貨還沒到
    ，伊又載陳彥君回家，回到家過幾小時，林俊安又打來說貨
    已經到，可以去領了，因為伊晚上要上班，所以伊就沒去，
    委託陳彥君去。林俊安說伊等是代領而已，要拿包裹上面收
    件人的證件去領，後續由林俊安朋友跟陳彥君聯絡等語（見
    偵緝卷第38至39頁）：復於警詢時供稱：伊大約於106年4月
    底左右，由林俊安安排，自臺南偷渡至大陸福建省，陳彥君
    是伊的乾女兒，她被逮捕後打電話要伊幫他請律師，隔天早
    上7、8點時林俊安跟他的朋友就來找伊一起去找律師，律師
    跟伊說包裹裡面是毒品，事情很嚴重，伊擔心說如果伊出面
    的話，伊、陳彥君及林俊安3個人都會有事情，後來林俊安
    就要伊先去他朋友家躲，之後林俊安又送伊到好幾個地方住
    過，躲藏期間林俊安有交給伊1具手機，他要伊每天中午12
    點及晚上6點分別開機15分鐘等他電話，15分鐘後就關機，
    之後某日林俊安跟伊說隔天就要我偷渡出境，隔天就由林俊
    安的2個朋友載伊到臺南市安平漁港，搭船之前，林俊安的
    朋友交給伊大約50幾萬元，要伊上船之後交給船長，伊搭了
    大約10幾小時的船到福建省福清市，上岸後就有人跟伊說要
    帶伊去落腳並安排伊住處，伊在大陸期間林俊安每個月都有
    透過朋友給伊人民幣4、5千元作為生活費，他還有交給伊一
    支大陸手機作為聯絡使用，他不時會打電話跟伊聯絡綦詳（
    見偵緝卷第103至109頁）；又於原審審理中供稱：伊先去土
    城載林俊安，然後再從土城那邊開車到萬華○○街去載陳彥君
    ，伊等3個人去臺北市松山區○○路000巷口那裡，停在摩斯漢
    堡那邊，林俊安下車去跟他朋友拿證件，然後陳彥君也要下
    車，林俊安拿一個牛皮紙袋給陳彥君，跟她說這個就是要領
    包裹的證件，到的話妳再去領，然後林俊安跟陳彥君不知道
    在車下在講，後來林俊安就走了，伊就載陳彥君回家，後來
    說包裹還沒到，證件先放在伊車上，一直到隔天包裹說可以
    去領了，伊才交給陳彥君等語綦詳（見原審卷二第143頁）
    ；又被告林俊安於被告李炎明在中國大陸地區躲藏期間，以
    微信暱稱「飛天鼠、老鼠、錢鼠」等化名之與被告李炎明聯
    絡，並不定時不定額匯款至不特定人之帳戶或被告李炎明之
    妹妹李晏晴所使用之黃鈺錡之帳戶內，直至107年5月2日許
    止，被告李炎明主動返臺配合調查等情，業如前述，足認被
    告2人確有共同為本件運輸第二級毒品犯行無訛。
　㈢被告2人雖以前情詞置辯。惟查：
　　⒈被告李炎明部分：
　　　查證人陳彥君於原審另案審理中供稱：當時李炎明叫伊去
      領保健食品，伊不認識楊奇峰，但楊奇峰有打電話給伊，
      叫伊去幫他領化妝品，伊有問李炎明，李炎明說是楊奇峰
      講錯，因為伊有問李炎明，所以伊認為領的是保健食品；
      因為是李炎明叫伊去領的，所以伊當下很緊張，就想辦法
      要找他，看他能不能過來，幫伊作證我真的不知道，伊沒
      有遇過這種事情，也不知道怎麼辦，因為是他叫伊來拿的
      ，所以他也要負責，伊就叫他幫我請律師等語（見106重
      訴8卷第110頁反面至111、113頁反面至114頁）；復於原
      審審理中證稱：被抓那一天是（106年）4月12日，李炎明
      是前一天打LINE電話跟伊說要收包裹，說是保健食品，他
      說他有事情，因為他就是我阿爸，伊就答應他，因為他平
      常就是也蠻照顧伊的，他就只有跟伊說是保健食品，沒有
      化妝品，「楊大哥」打電話來要伊去幫他取貨，那時候「
      楊大哥」是講說好像是化妝品，因為李炎明跟那個楊大哥
      兩個人講的不一樣，阿爸是跟伊說要拿保健食品，然後「
      楊大哥」電話裡面是說化妝品，伊那時候覺得怪怪的，有
      問阿爸，阿爸說他可能聽錯還是講太快，好像是楊大哥叫
      伊收了貨之後，拿到伊家樓下，然後他們就會有人來收走
      。伊被抓的時候，有說出李炎明，李炎明有跟調查官講電
      話，他本來要來找伊，然後沒有來，叫了律師來，伊當時
      在被拘捕的時候，是用通訊軟體請洪淑瓊幫伊去聯絡李炎
      明，就是伊很突然被抓，伊就趕快找親近的人打給阿爸，
      因為那時候伊還是相信他的，他也跟伊說他會過來，就是
      會過來幫伊講，結果他後來沒有出現，就是叫一個律師翁
      方彬過來，律師他就說妳這個跑不掉，妳就扛起來吧，伊
      是到後面他沒有過來的時候，才覺得事情不對，因為明明
      就是他叫伊來的，他為什麼不出現幫伊等語綦詳（見原審
      卷二第95至96、100、102至103、110至111、116至120頁
      ）；衡以系爭行李之收件人本非被告2人，倘被告2人並無
      閒暇可代「楊大哥」領取「保健食品」或「化妝品」，亦
      無迂迴由被告2人、陳彥君先行取得楊奇峰之雙證件後，
      再由陳彥君另行前往○○倉儲領取系爭行李之理，是本件被
      告李炎明委由陳彥君領取系爭行李之過程顯與一般領貨情
      形有異；再者，被告李炎明先是供稱因為其要上班的關係
      沒有辦法幫被告林俊安領取「保健食品」，所以才找陳彥
      君出面，又稱請陳彥君代為領取的貨品係「保健食品」，
      並非「化妝品」，然在證人陳彥君向其求證所欲領取之貨
      品究竟為何時，其並未向被告林俊安或「楊大哥」查詢確
      認所去領取之貨品為何，逕向陳彥君解釋應係「楊大哥」
      講錯，倘真如被告李炎明所稱，其係受林俊安委託，代為
      領取系爭行李，則系爭行李之內容物自應以原收件人所述
      為準，其逕自向彥君解釋應係「楊大哥」講錯等語，顯與
      一般常情有違；另酌以陳彥君為被告李炎明之乾女兒，2
      人交情匪淺，依一般社會常情，證人陳彥君受其委託收受
      系爭藏有大麻之系爭行李為警查獲後，其當立即出面說明
      ，並告知警方該包裹係被告林俊安託其代領，因其工作無
      暇，方再委託證人陳彥君前去領取，進而澄清陳彥君收受
      包裹之舉，避免其受有冤仰，然被告李炎明竟一反常態，
      於其向陳彥君表示會為陳彥君出面說明本案後，旋即在被
      告林俊安之安排下在臺灣各地躲藏，並潛逃至中國大陸地
      區，顯見被告李炎明係明知系爭行李內夾藏有如附表一所
      示大麻，並非係保健食品，方為前開委託陳彥君領取系爭
      行李及畏罪逃匿之行為無訛。是被告李炎明前開所辯，實
      不可採。
　　⒉被告林俊安部分：　　
　　　⑴原審法院徵得被告2人同意測謊鑑定後，送請法務部調查
        局進行測謊鑑定，鑑定結果認：「被告林俊安經『熟悉
        測試法』檢測其生理反應圖譜無異常，並使其熟悉測試
        流程及問卷内容後，再以『區域比對法』測試，所得生理
        反應圖譜經分析結果，研判林俊安對下揭2項問題之回
        答「呈」不實反應：㈠你有無請李炎明幫你代收本案之
        包裹?答：沒有。㈡你有無請李炎明幫你代收本案之大麻
        包裹?答：沒有。』、『李炎明經測試，未獲致明確生理
        反應圖譜，無法研判有無說謊』，此有該局108年5月21
        日調科參字第00000000000號函及其檢附該局測謊報告
        書1件在卷可憑（見原審卷二第59至75頁）。按測謊鑑
        定，係依一般人在說謊時，會產生遲疑、緊張、恐懼、
        不安等心理波動現象，乃以科學方法，由鑑定人利用測
        謊儀器，將受測者之上開情緒波動反應情形加以紀錄，
        用以分析判斷受測者之供述是否違反其內心之真意而屬
        虛偽不實。故測謊鑑定，倘鑑定人具備專業之知識技能
        ，復基於保障緘默權而事先獲得受測者之同意，所使用
        之測謊儀器及其測試之問題與方法又具專業可靠性時，
        該測謊結果，如就有利之供述，經鑑定人分析判斷有不
        實之情緒波動反應，依補強性法則，雖不得作為有罪判
        決之唯一證據，但非無證據能力（最高法院88年度臺上
        字第2936號判決意旨參照），則依前開測謊鑑定結果，
        被告林俊安前開所辯是否屬實，自屬有疑。
　　　⑵復證人陳彥君雖於原審審理時否認曾見過被告林俊安，
        亦否認曾於106年4月11日搭乘被告李炎明所駕車輛，車
        上並另搭載林俊安，3人一同前往臺北市○○路000巷口拿
        取「楊奇峰」之雙證件等語（見原審卷二第130、143至
        144頁）。然證人陳彥君此部分證述核與被告李炎明前
        開於原審審理時供述有違，且證人即本案承辦調查官余
        昌翰於原審審理時證稱：被告李炎明有提到他在案發前
        有帶林俊安跟陳彥君去臺北市○○路000巷口拿楊奇峰的
        證件，檢視陳彥君當時持用手機0000000000的基地台位
        置，在106年4月11日16時5分跟16時39分確實是在臺北
        市○○區○○路00巷0號14樓，就是在他家附近，同時，106
        年4月11日16時39分的通聯就是「楊大哥」打電話給她
        ，叫她明天領東西，那時候「楊大哥」的基地台是在三
        民路166巷23號，兩個就很近，（陳彥君）去過○○路000
        巷這件事情應該是真的等語明確（見原審卷二第191至2
        05頁）；又觀之前引之通訊監察作業報告表、通訊監察
        譯文及0000000000電話106年4月12日至16日雙向通聯紀
        錄所載並比對「楊大哥」與證人陳彥君、○○公司、○○倉
        儲聯繫時之前後時間序、基地台所顯示之位置及聯繫時
        之內容（詳如後附表附表編號1至編號16所示），堪認
        陳彥君於106年4月11日16時許，應有搭乘被告李炎明所
        駕車輛前往臺北市○○路000巷口，是被告李炎明此部分
        證述，應較證人陳彥君前開證述可信。再斟酌證人陳彥
        君於原審審理時曾明確表示被告李炎明在場，其陳述會
        有壓力，恐有不能自由陳述之情形等語明確（見原審卷
        二第91頁），俟經原審諭知渠等隔離訊問，並當庭檢視
        證人陳彥君提出之手機，其中有一通被告李炎明傳送之
        簡訊，其內容為「我自認對妳還算不錯，而萬萬沒想到
        妳成了一頭白眼野狼來咬我一口，就連那天出庭作證，
        我還在保護妳，但妳卻不說實話，妳記住這場官司我未
        必會輸，昨天我也去做過測謊了，到時後果換妳進去接
        受測謊，妳覺得妳能通過嗎，我一直知道妳跟他一直保
        持聯繫，而他也有給好處給妳，這些大家心裡有數，今
        天會傳這簡訊給妳，希望妳可以分辨是非，即時回頭，
        有句話說得很好，人在做天在看，善惡終有報，你自己
        好自為之」等語（見原審卷二第164-1頁）後，原審審
        判長詢問證人陳彥君是否同意測謊時，其先以身體狀況
        為由，百般推辭，明確表示拒絕測謊等情（見原審卷二
        第147至148頁），繼而於其當日作證完畢，原審審判長
        諭知其在證人余昌翰陪同下，先至庭外等待科技隊人員
        ，以便協助科技隊人員調取其遭扣案之手機當中資料再
        檢視、確認其有無跟林俊安聯繫包括臉書、MESSAGE、F
        ACETIME、微信等資料之際，其先表示要去抽一下煙，
        俟於科技隊人員到庭後，經打電話聯絡證人陳彥君，其
        竟改稱不願意將手機交由科技隊解碼，且之後就找不到
        人了等情（見原審卷二第155頁），足徵證人陳彥君前
        開證稱否認見過被告林俊安並與其一同搭乘被告李炎明
        車輛往臺北市○○路000巷口拿取「楊奇峰」之雙證件云
        云，顯係廻護被告林俊安之證述，尚難逕採。
　　　⑶又證人即共同被告李炎明於原審審理時證稱：伊在大陸
        沒有帳號，在大陸臺灣的帳號不能用，因為伊妹妹在上
        海工作，那是臺灣公司在上海有分公司，所以直接匯到
        伊妹妹帳戶，然後再轉微信，直接用微信轉帳，就是直
        接匯率換算好以後直接轉帳就好，後來伊大陸1個朋友
        他的電話借伊開通帳號，手機裡面就可以存微信的錢，
        伊妹妹那邊收到錢才會轉給伊，林俊安沒有欠伊錢，林
        俊安如果欠伊錢的話不用這樣子分開還，他賭博出入的
        帳戶都已經這麼多了，如果欠伊這一點點小錢的話，就
        直接給伊就好了等語綦詳（見原審卷二第191至205頁）
        ，核與證人李晏晴於偵查中證述：林俊安在伊哥李炎明
        被他安排到大陸之後，有時用台幣匯款，有時用他大陸
        友人微信轉帳給伊，每個月有1至2次匯款給伊，伊沒有
        去計算數額，伊收到款項後，就轉帳給伊哥李炎明微信
        帳戶，林俊安沒有跟伊說是什麼錢，他只有要伊哥用伊
        的戶頭，但伊和我哥哥都知道那是什麼錢，一開始是伊
        大嫂、鄰居跟伊說李炎明出事了，只知道是和毒品有關
        ，後來伊被派去大陸工作，李炎明有跟伊聯絡，伊就問
        他說是什麼事情，李炎明說陳彥君是他朋友，林俊安有
        叫李炎明找人去領包裹，李炎明就找了陳彥君去領，陳
        彥君去領時就被抓了，因為李炎明是被林俊安安排到大
        陸避風非法出境，所以林俊安才匯款給李炎明，每個月
        約有折合1萬元至1萬五元，匯款期間約1年，伊可以確
        定林俊安提供伊哥李炎明生活費，是因為大麻包裹的關
        係，不過這是伊哥跟伊說，因為李炎明是非法入境，在
        大陸也無法工作，所以林俊安要提供生活費讓他可以在
        大陸生活，伊聽李炎明說，因為陳彥君是李炎明的朋友
        ，李炎明也會怕，後來林俊安要他去大陸，他就去了等
        語大致符合（見偵524卷第445至449頁）；參酌證人即
        被告之妻毛貴英於原審審理時證稱：我是李炎明的太太
        ，2013年結婚的，之前住福建省福清，2017年的時候，
        李炎明有去大陸找過我，我聽他說是誰叫他去的，叫安
        安的人叫他去的，我只知道他叫安安，去的時候好像是
        坐船去的，李炎明在中國大陸的時候，他的生活費來源
        是安安匯給他的，安安就是在場的林俊安，剛才你們有
        叫他名字，我那時候就只知道他叫安安，我之前不太認
        識，剛剛才知道，他後面有個「安」字，他叫他去大陸
        要給他生活費，為什麼我不知道，我不清楚，我那時候
        剛好在大陸，他有聯絡我，李炎明到大陸第一天就有打
        大陸門號的電話跟我連絡，他到那邊就用手機打給我，
        我大陸有手機號碼，打大陸的手機號碼打給我，他只說
        他來大陸，我去好像一個月就回來了吧，我就是來來回
        回的，我爸爸不舒服有時候都會回去，我有勸他回來，
        但是他沒有回來，因為我知道他那時候是坐船過去的，
        我說你怎麼沒有坐飛機過去，我就勸他回來，他只有說
        出了事情，他有跟我講，我不是記得很清楚，我就叫他
        回來吧，他就說安安說叫他不要回來，我只知道安安叫
        他過去，說安安叫他去拿什麼吧，具體拿什麼我不清楚
        ，李炎明那時候還在上班，很忙，第一次匯是匯我朋友
        的戶頭，之後就匯了幾次我哥哥的戶頭，為了這事我還
        跟我哥吵架，第一次是匯到我朋友的戶頭，是我去拿的
        ，是3千塊人民幣，第二次是匯到我哥哥的戶頭，朋友
        只有匯一次，也是安安匯的，我老公有說安安會匯生活
        費，哥哥的錢我不清楚怎麼給的，多少錢我也不清楚，
        問我朋友那一次的我就清楚，因為有時候去哥哥家或是
        妹妹家會有不方便的時候，所以有時候住哥哥家，有時
        候住妹妹家，就是他在那邊不方便吧產生的吧，就哥哥
        沒講原因，就從來我們兄妹沒吵架，就他在那邊我們兄
        妹吵架了，哥哥沒有說原因，就跟哥哥大吵一架，我打
        我哥哥的電話也不理我，李炎明先去我妹妹家住，然後
        再去我哥哥家住，我有住幾天就回臺灣了，他去的時候
        是去住我妹妹家，我也是住在妹妹家，我每次回去就是
        去住妹妹家跟媽媽家，李炎明住哥哥家，我才跟我哥哥
        發生衝突，是我回來臺灣又回去大陸就發生衝突了，李
        炎明跟我說他是從臺灣坐船到大陸去，我去高速公路接
        他的，他怎麼上岸的，我不大清楚，他回來是我去機場
        接他的，用微信，媽媽說小時候的時候，我不知道怎麼
        摔到，頭有摔到導致現在記憶力比較不好等語之證述情
        節大致吻合（見原審卷三第150至170頁）；再者，證人
        余昌翰於原審審理時證稱：(提示109年度偵字第524號
        卷第419頁並告以要旨）左邊那一排是微信對話講到要
        匯款，右邊那一排是伊從他的帳戶裡面看到確實有匯款
        的紀錄，但是有些沒有看到匯款紀錄的應該是用微信。
        科技隊從之前林俊安的手機擷取出資料後，從林俊安與
        李炎明的對話裡面找出他們講到匯錢的時間，目前從微
        信跟銀行帳戶看到的資料，總計匯款人民幣1萬6,000元
        ，新臺幣是8萬5,000元，若人民幣匯率以5來計算的話
        ，總共加起來是新臺幣16萬5,000元；金流的部分是這
        樣，他們兩個手機比對的部分，第一個就是跟銀行帳戶
        比對，主要就是靠李炎明的手機等語綦詳（見原審卷三
        第147、267至279頁），且參以中國信託商業銀行股份
        有限公司108年3月29日中信銀字第000000000000000號
        函及其檢附林俊安之存款交易明細、自動化LOG資料-財
        金交易、第一商業銀行花蓮分行108年10月23日一花蓮
        字第00274號函及其檢附該行回覆存款查詢之客戶基本
        資料、第一銀行存摺存款客戶資料查詢單、交易明細、
        中華郵政股份有限公司108年10月14日儲字第000000000
        0號函及其檢附客戶資料、客戶歷史交易清單、合作金
        庫商業銀行臺北分行108年12月25日合金台北存字第000
        0000000號函及其檢附合作金庫銀行新開戶建檔登錄單
        、交易明細、上海商業儲蓄銀行台北票據匯款處理中心
        108年12月18日上票字第0000000000號函及其檢附客戶
        基本資料、存款開戶及各項服務申請書、密碼通知書、
        新臺幣存款開戶及各項服務約定書、台幣活期存款往來
        明細、花旗（台灣）商業銀行股份有限公司108年12月2
        5日（108）政查字第0000000000號函及其檢附開戶申請
        書(個人戶)、身分證正反面影本、花旗綜合月結單等件
        （見原審卷一第259至370頁；原審卷二第213至257、25
        9至269、第305至318、319至350、361至422頁）所示，
        足徵被告林俊安確實有指示被告李炎明領取系爭行李，
        並安排被告李炎明偷渡事宜，再資助被告李炎明偷渡及
        在大陸躲藏期間之生活費用無訛。倘若被告林俊安沒有
        指示被告李炎明去領取系爭行李，其何以會持續與被告
        李炎明聯絡並給付被告李炎明偷渡及在大陸躲藏期間之
        生活費用之必要？被告林俊安雖辯稱其係返還其前向被
        告李炎明之欠款云云。然被告林俊安就其所辯，並未提
        出任何其前有向被告李炎明借款之相關證據資料，且由
        前引之第一商業銀行花蓮分行108年10月23日一花蓮字
        第00274號函及其檢附該行回覆存款查詢之客戶基本資
        料、第一銀行存摺存款客戶資料查詢單、交易明細、中
        華郵政股份有限公司108年10月14日儲字第0000000000
        號函及其檢附客戶資料、客戶歷史交易清單、合作金庫
        商業銀行臺北分行108年12月25日合金台北存字第00000
        00000號函及其檢附合作金庫銀行新開戶建檔登錄單、
        交易明細等件所示，被告李炎明上開帳戶內根本沒有超
        過萬元許以上之長期存款紀錄，其是否有能力可以借款
        予被告林俊安，顯屬有疑，故被告李炎明證稱其因本案
        共同運毒犯嫌案發時，旋係由共同被告林彥安安排潛逃
        至大陸地區，並由共同被告林俊安上開匯款提供其在大
        陸地區暫時性生活費用等情，應堪採信。被告林俊安上
        開所辯，明顯與一般經驗法則有違，洵不足採。
　　　⑷再證人即陳彥君案發時之辯護人翁方彬於本院審理時固
        證稱：李炎明問伊相關的案情，伊說「不好意思喔，阿
        明，偵查不公開，我也不講那麼多」，因為他只是陳彥
        君的乾爹，並不是她的家屬，伊應該沒有跟他講過要判
        10幾年等語（見本院卷第360至361頁），惟其亦證稱：
        伊記得陳彥君羈押禁見完後，李炎明有電話給伊說要跟
        伊見面，當時伊急著要去開庭，就在伊等辦公室下來要
        往羅斯福路的市場巷口，他問伊相關的案情，伊印象所
        及，當時還有1個人跟李炎明一起去找伊商談，李炎明
        只介紹說這是伊朋友，因為是4年前的事情，而且只有
        見過1次面，他介紹的那個人是誰，坦白講伊沒有印象
        等語（見本院卷第360至362、364頁），則證人翁方彬
        並無法肯認於案發後，被告林俊安有無與被告李炎明一
        同向其詢問本案案情事宜，其前開證述自難為有利或不
        利被告2人之認定，併予敘明。
　　　⑸至於證人洪淑瓊雖於原審審理時證稱：106年認識陳彥君
        ，是普通朋友關係，陳彥君之前有住伊家1年，伊之前
        有見過李炎明，知道他是陳彥君的乾爸，伊沒有被告李
        炎明的電話，因為李炎明是陳彥君的乾爸，李炎明有叫
        伊出來幫他作證，伊沒見林俊安，也不認識等語明確（
        見原審卷二第8至19頁）。然證人洪淑瓊並未參與本件
        運輸第二級毒品事宜，自難認其就證人陳彥君有無於案
        發前一日與被告林俊安共同搭乘被告李炎明駕駛之車輛
        前往拿取證人楊奇峰之雙證件乙事知情，則其前開證述
        自難採為對被告2人為有利或不利之認定，併此敘明。
　　⒊綜上所述，被告2人前開所辯均屬事後卸責之詞，均不足採
      信。　　
　㈣按共同正犯之意思聯絡，不限於事前有所協議，其於行為當
    時，基於相互之認識，以共同犯罪之意思參與者，亦無礙於
    共同正犯之成立；又按共同正犯之成立，祇須具有犯意之聯
    絡及行為之分擔，既不問犯罪動機起於何人，亦不必每一階
    段犯行，均須參與，若共同實施犯罪行為之人，在共同意思
    範圍內，各自分擔犯罪行為之一部，相互利用他人之行為，
    以達其犯罪之目的，其成立不以全體均參與實施犯罪構成要
    件之行為為要件；參與犯罪構成要件之行為者，固為共同正
    犯；以自己共同犯罪之意思，參與犯罪構成要件以外之行為
    ，或以自己共同犯罪之意思，事前同謀，而由其中一部分人
    實行犯罪之行為者，亦均應認為共同正犯，使之對於全部行
    為所發生之結果，負其責任；另共同正犯之意思聯絡，原不
    以數人間直接發生者為限，若有間接之聯絡者，亦包括在內
    （最高法院73年台上字第1886號判例、92年度台上字第2824
    號判決意旨、77年台上字第2135號判例參照）。查本案被告
    2人參與「楊大哥」運輸第二級毒品及私運管制物品進口之
    犯行，渠等雖未自始至終參與各階段之犯行，然由被告林俊
    安負責提供楊奇峰之雙證件，並聯繫被告李炎明找尋不知情
    之陳彥君負責領取自加拿大運輸來臺、其內夾藏如附表一所
    示大麻之系爭行李，被告李炎明於交付陳彥君前開楊奇峰之
    雙證件並告知陳彥君關於「楊大哥」之聯絡電話後，由「楊
    大哥」直接與陳彥君聯繫，並指示陳彥君前往○○倉儲領取前
    開系爭行李，足徵渠等均係基於自己犯罪之意思參與本次運
    輸第二級毒品等犯行之分工，而與「楊大哥」間互有犯意之
    聯絡及行為之分擔，並應就渠等所參與犯行所生之全部犯罪
    結果共同負責。
　㈤綜上，被告2人前開所辯，顯均屬事後卸責之詞，均不足採信
    。本件事證已臻明確，被告2人犯行均洵堪認定，應均予依
    法論科。
二、論罪：
　㈠按行為後法律有變更者，適用行為時之法律，但行為後之法
    律有利於行為人者，適用最有利於行為人之法律，現行刑法
    第2條第1項定有明文。查被告2人行為後，毒品危害防制條
    例第4條第2項之規定業經總統於109年1月15日修正公布，並
    自同年7月15日生效，修正後毒品危害防制條例第4條第2項
    規定「製造、運輸、販賣第二級毒品者，處無期徒刑或10年
    以上有期徒刑，得併科新臺幣1,500萬元以下罰金」，而修
    正前毒品危害防制條例第4條第2項規定「製造、運輸、販賣
    第二級毒品者，處無期徒刑或7年以上有期徒刑，得併科新
    臺幣1,000萬元以下罰金」，修正後新法將刑度及罰金分別
    提高為「無期徒刑或10年以上有期徒刑」、「1,500萬元以
    下」，修正後之新法並非較有利於被告，經比較新舊法結果
    ，自以行為時之修正前毒品危害防制條例第4條第2項規定有
    利於被告，是本件應依刑法第2條第1項前段之規定，適用行
    為時之修正前毒品危害防制條例第4條第2項之規定論處。
　㈡按大麻係毒品危害防制條例第2條第2項第2款所列之第二級毒
    品，不得非法持有及運輸，且均屬行政院依據懲治走私條例
    第2條第3項授權公告之「管制物品管制品項及管制方式」第
    1點第3項所列之管制進口物品，非經許可不得私運進口。又
    運輸毒品罪祇以所運輸之毒品已實施運送為已足，並非以運
    抵目的地為完成犯罪之要件，換言之，區別該罪既遂、未遂
    之依據，應以已否起運為準，既已起運，構成該罪之輸送行
    為即已完成，不以達到目的地為既遂條件。再懲治走私條例
    第2條第1項之私運管制物品進口罪，係指未經許可，擅自將
    逾公告數額之管制物品，自他國或公海等地，私運進入我國
    境內而言，一經進入國境，其犯罪即屬完成。核被告2人所
    為，均係犯修正前毒品危害防制條例第4條第2項之運輸第二
    級毒品罪及懲治走私條例第2條第1項之私運管制物品進口
    罪。 　　
　㈢按毒品危害防制條例第2條第2項第2款所稱之「大麻」，依其
    附表二編號所載，係指「不包括大麻全草之成熟莖及其製
    品（樹脂除外）及由大麻全草之種子所製成不具發芽活性之
    製品」而言；準此，該所謂「大麻」，即除上揭全草之成熟
    莖及其樹脂外之製品、種子所製成不具發芽活性之製品以外
    ，其餘任何部位要均屬之。故同條例第11條第4項所定「持
    有第二級毒品純質淨重20公克以上」者，其中「純質淨重」
    ，於「大麻」之情形，係指大麻全草之上開部分之淨重之謂
    （最高法院101年度台上字第1771號、 107年度台上字第686
    號判決意旨可資參照）。查大麻經風乾或烘乾程序乾燥後即
    可逕行施用，大麻植株各部位均含四氫大麻酚、大麻酚、大
    麻二酚等生物鹼成分，其中並以雌株花蕊及葉片之生物鹼含
    量較高，為吸毒者常施用之大麻部位，而大麻主要之生理活
    性成分為四氫大麻酚，具迷幻之藥理作用，四氫大麻酚之迷
    幻藥理作用高於大麻酚、大麻二酚等生物鹼成分，持有者就
    本件扣案大麻隨意取出任一部分予以施用，不論多麼細微，
    均具有迷幻之效果，皆會使人體機能發生依賴性、成癮性。
    基此，本件扣得之大麻，既然不論取出多麼細微予以施用，
    均會具有迷幻成分，僅係迷幻程度之高低，故本件扣得之大
    麻淨重，作為認定大麻純質淨重之重量，自無疑義。是以，
    本件扣案之煙草5袋（共計95包），均含第二級毒品大麻成
    分，驗前總淨重43596.12公克，驗餘總淨重43594.71公克，
    業如前述，是本案扣案之大麻純質淨重應認定為43596.12公
    克，已達純質淨重二十公克以上無訛。是被告2人持有第二
    級毒品純質淨重20公克以上之低度行為，為其運輸第二級毒
    品之高度行為所吸收，不另論罪。
　㈣被告2人與「楊大哥」間就上揭犯行，均有犯意聯絡及行為分
    擔，應皆論以共同正犯。
　㈤被告2人利用不知情之陳彥君、○○公司等運輸人員自加拿大運
    輸第二級毒品進入我國境內，均為間接正犯。
　㈥被告2人均以一行為同時觸犯上開2罪名，均為想像競合犯，
    應各依刑法第55條之規定，各從一重之運輸第二級毒品罪論
    處。　
三、刑之加重、減輕：
　㈠依108年2月22日公布之司法院釋字第775號解釋文：「刑法第
    47條第1項規定：『受徒刑之執行完畢，或一部之執行而赦免
    後，5年以內故意再犯有期徒刑以上之罪者，為累犯，加重
    本刑至二分之一。』有關累犯加重本刑部分，不生違反憲法
    一行為不二罰原則之問題。惟其不分情節，基於累犯者有其
    特別惡性及對刑罰反應力薄弱等立法理由，一律加重最低本
    刑，於不符合刑法第59條所定要件之情形下，致生行為人所
    受之刑罰超過其所應負擔罪責之個案，其人身自由因此遭受
    過苛之侵害部分，對人民受憲法第8條保障之人身自由所為
    限制，不符憲法罪刑相當原則，牴觸憲法第23條比例原則。
    於此範圍內，有關機關應自本解釋公布之日起2年內，依本
    解釋意旨修正之。於修正前，為避免發生上述罪刑不相當之
    情形，法院就該個案應依本解釋意旨，裁量是否加重最低本
    刑。」是在該解釋文公布後，本院即應依此就個案裁量是否
    有依刑法第47條第1項規定加重最低本刑之必要。查本案被
    告李炎明前於102年間因犯施用第二級毒品案件，經臺灣基
    隆地方法院以103年度簡字第1284號判決判處有期徒刑3確定
    ，於103年7月24日易科罰金執行完畢等情，有本院被告前案
    紀錄表1份附卷可憑，其於有期徒刑執行完畢5年內故意再犯
    本案最重本刑為有期徒刑以上之罪，符合刑法第47條第1項
    累犯之規定，本院審酌被告李炎明上述施用第二級毒品罪之
    案件，甫於103年7月24日易科罰金執行完畢，理應生警惕作
    用，期待其返回社會後能因此自我控管，惟被告李炎明竟未
    生警惕，不知徹底禁絕毒品，復故意再犯相同毒品案件之運
    輸第二級毒品等犯行，足見前罪之徒刑執行成效不彰，被告
    李炎明對刑罰之反應力顯然薄弱，暨權衡各罪之法律目的、
    罪刑相當原則及相關刑事政策，並依司法院釋字第775 號解
    釋意旨為整體評價裁量後，尚不生被告李炎明以累犯所處之
    刑罰超過其所應負擔罪責，人身自由因此遭受過苛侵害之情
    形，爰就被告李炎明所犯，依上開規定除法定本刑為無期徒
    刑部分，依刑法第65條第1項規定不得加重外，依累犯規定
    加重其最低本刑。
　㈡按犯毒品危害防制條例第4條至第8條、第10條或第11條之罪
    ，供出毒品來源，因而查獲其他正犯或共犯者，減輕或免除
    其刑，毒品危害防制條例第17條第1項定有明文。又所稱「
    供出毒品來源，因而查獲其他正犯或共犯者」，係指犯罪行
    為人供出毒品來源之對向性正犯，或與其具有共同正犯、共
    犯（教唆犯、幫助犯）關係之毒品由來之人的相關資料，使
    調查或偵查犯罪之公務員得據以對之發動調查或偵查程序，
    並因此而確實查獲其人、其犯行者，即屬之。查被告李炎明
    經通緝到案後，於警詢時主動告知員警毒品來源為被告林俊
    安，被告林俊安為其本案共犯等語，經航調基隆站員警對被
    告林俊安發動偵查，進而循線查獲被告林俊安共同運輸第二
    級毒品等犯行而報請基隆地檢署檢察官偵查後，認被告林俊
    安亦共同涉犯本案運輸第二級毒品等罪嫌重大，以109年度
    偵字第524號追加起訴等情，有航調基隆站刑事案件移送書
    、被告李炎明之調查筆錄、訊問筆錄及基隆地檢署檢察官追
    加起訴書等件附卷可查（見偵緝卷第4、38頁；偵524卷第3
    至11頁；本院卷第17至21頁），並經本院認定如上述理由，
    應可採信。足證本案被告李炎明供出毒品來源，因而查獲其
    他共犯，是被告李炎明所犯上開運輸第二級毒品犯行，符合
    毒品危害防制條例第17條第1項之規定，應予減輕其刑至三
    分之二，並依法先加後減之。
四、撤銷改判理由：
  ㈠原審認被告2人上開運輸第二級毒品犯行，罪證明確，予以論
    罪科刑，固非無見。惟查：⒈被告2人及「楊大哥」係透過高
    傑海運承攬運送有限公司運輸系爭行李來臺，且陳彥君所持
    用並與「楊大哥」連繫領取系爭行李之行動電話門號為0000
    000000號，原判決誤認被告2人及「楊大哥」係透過高傑國
    際海運承攬有限公司運輸系爭行李來臺，且陳彥君所持用並
    用與「楊大哥」聯繫領取系爭行李之行動電話門號為000000
    0000號，事實認定顯均屬有誤；⒉被告李炎明所為，符合刑
    法第47條第1項累犯之規定，應論以累犯，並依刑法第47條
    第1項規定加重其刑，業經本院說明如前，原判決就此部分
    未察，未論以累犯並依規定加重其刑，尚有未洽；⒊按犯毒
    品危害防制條例第4條至第9條、第12條、第13條或第14條第
    1項、第2項之罪者，其供犯罪所用之物，不問屬於犯罪行為
    人與否，均沒收之，毒品危害防制條例第19條第1項定有明
    文。扣案如附表二編號1所示之紙箱（含木箱）5個及如附表
    二編號2所示大麻花外包裝袋5只，均係供被告2人犯本件運
    輸第二級毒品罪所用之物，應均依毒品危害防制條例第19條
    第1項之規定宣告沒收，原判決就此部分未諭知沒收，亦未
    說明不諭知沒收之理由，亦有未洽。被告2人均提起上訴否
    認犯罪，雖均無理由，惟原判決此部分既有前開可議之處，
    自應由本院將原判決予以撤銷改判。
　㈡爰以行為人責任為基礎，審酌被告2人均正值壯年，均不思戮
    力上進，循正當途徑獲致財物，明知大麻足以戕害人體身心
    健康，助長社會不良風氣，竟無視政府反毒政策及嚴格查禁
    ，而與「楊大哥」共同自境外走私運輸扣案之第二級毒品大
    麻來臺，驗餘總淨重高達43594.71公克，若流入市面，非但
    助長毒品流通、氾濫，戕害他人身心健康，更間接危害社會
    、國家健全發展，所為自應受有相當程度之刑事非難，惟本
    件因及時查獲尚未流入市面造成後續實害，犯案後被告李炎
    明先潛逃至中國大陸地區躲藏，事後主動透過家人聯絡警方
    ，回國歸案，惟與被告林俊安均矢口否認犯行，飾詞狡辯，
    毫無悔意，兼衡被告2人犯罪之動機、目的、手段，及被告2
    人於原審及本院審理時均自陳其等智識程度均為國中肄業，
    被告李炎明家中尚有母親、配偶需扶養照顧，現為日本料理
    學徒之家庭經濟狀況；被告林俊安家中現有父母親及1個成
    年兒子，其父母親尚需扶養照顧，目前從事販售保養品之工
    作之家庭經濟狀況等一切情狀（見原審卷三第467至468頁；
    本院卷第380頁），分別量處如主文第2、3項所示之刑，以
    資懲儆。
　㈢沒收：
    ⒈按查獲之第一、二級毒品及專供製造或施用第一、二級毒
      品之器具，不問屬於犯罪行為人與否，均沒收銷燬之，毒
      品危害防制條例第18條第1項前段定有明文。查本件扣案
      如附表一所示之大麻95包（驗餘總淨重43,594.71公克）
      ，均係被告2人所犯本案運輸第二級毒品犯行而遭查扣之
      第二級毒品，應均依毒品危害防制條例第18條第1項前段
      規定宣告沒收銷燬之；而包裝上開第二級毒品大麻之包裝
      袋95個，以目前所採行之鑑驗方式，包裝袋內仍均會殘留
      微量毒品，而均無法將之完全析離，亦應均依毒品危害防
      制條例第18條第1項前段規定與所包裝之上開毒品併予宣
      告沒收銷燬之。至於鑑驗耗損部分，既已滅失不存在，自
      無庸併予宣告沒收。
    ⒉次按犯毒品危害防制條例第4條至第9條、第12條、第13條
      或第14條第1項、第2項之罪者，其供犯罪所用之物，不問
      屬於犯罪行為人與否，均沒收之，毒品危害防制條例第19
      條第1項定有明文。又按刑法第38條之2第2項規定：宣告
      前2條（即第38條、第38條之1）之沒收或追徵，有過苛之
      虞、欠缺刑法上之重要性、犯罪所得價值低微，或為維持
      受宣告人生活條件之必要者，得不宣告沒收或酌減之。所
      謂「宣告前2條之沒收或追徵」，依其文義、立法體例及
      立法精神，自係指依第38條、第38條之1規定宣告之沒收
      、追徵而言，其中第38條部分，當然包括該條第2、3項前
      段（按指刑法沒收規定即普通法）與但書（按指特別規定
      即特別法）在內，而非僅限於前段規定，始有適用（最高
      法院107年度台上字第4337號刑事判決參照）。因此，此
      項過苛調節條款，乃憲法上比例原則之具體展現，自不分
      實體規範為刑法或特別刑法中之義務沒收、亦不論沒收主
      體為犯罪行為人或第三人之沒收、也不管沒收標的為原客
      體或追徵其替代價額，同有其適用（最高法院108年台上
      字第2421號刑事判決參照）。查：
　　　⑴扣案如附表二編號1所示之紙箱（含木箱）5個及如附表
        二編號2之大麻花外包裝袋5只，均係供被告2人犯本件
        運輸第二級毒品罪所用之物，自應均依毒品危害防制條
        例第19條第1項之規定宣告沒收。
　　　⑵扣案之楊奇峰身分證、健保卡各1張，均為本案被告2人
        運輸第二級毒品罪所用之物，惟上開身分證及健保卡均
        係楊奇峰不慎遺失之證件，均具有個人之專屬性，且本
        體價值低微，其等價值均非存在於物品之形體本身，楊
        奇峰業已補發新證件等情，業經證人楊奇峰於航業基隆
        站調查人員詢問時證述甚明（見偵緝卷第172至173頁）
        ，則原證件已失去功用，是對上開物品宣告沒收或追徵
        均尚欠缺刑法上之重要性；另扣案之門號0000000000號
        行動電話1具（含SIM卡1張），係陳彥君所有，聯絡本
        案被告2人運輸第二級毒品罪所用之物，然陳彥君所涉
        本案共同運輸第二級毒品部分，業經本院以107年度上
        訴字第736號判決無罪確定在案，且上開行動電話1具之
        本體價值非高，取得容易具替代性，縱予沒收無助於犯
        罪預防，是對上開物品宣告沒收亦尚欠缺刑法上之重要
        性，爰均依刑法第38條之2第2項之規定，不予宣告沒收
        。
　　⒊至於本件扣案之行動電話（Hugiga）1支，雖係被告林俊安
      提供予被告李炎明藏匿時聯絡使用，惟並無證據足認係供
      本案被告2人犯罪所用之物，亦不予宣告沒收，附此敘明
      。　
據上論斷，應依刑事訴訟法第369條第1項前段、第364條、第299
 條第1項前段，判決如主文。
本案經檢察官蕭擁溱提起公訴及追加起訴，檢察官楊淑芬到庭執
行職務。
中　　華　　民　　國　　110 　年　　4 　　月　　28　　日
                  刑事第二十三庭審判長法  官  許永煌
                                      法  官  黃美文
                                      法  官  雷淑雯
以上正本證明與原本無異。
如不服本判決應於收受送達後20日內向本院提出上訴書狀，並應
敘述具體理由；其未敘述上訴理由者，應於上訴期間屆滿後20日
內向本院補提理由書（均須按他造當事人之人數附繕本）「切勿
逕送上級法院」。
                                      書記官  林立柏
中　　華　　民　　國　　110 　年　　5 　　月　 　5　　日
附錄本案論罪科刑法條：　　
修正前毒品危害防制條例第4條
製造、運輸、販賣第一級毒品者，處死刑或無期徒刑；處無期徒
刑者，得併科新臺幣二千萬元以下罰金。
製造、運輸、販賣第二級毒品者，處無期徒刑或七年以上有期徒
刑，得併科新臺幣一千萬元以下罰金。
製造、運輸、販賣第三級毒品者，處七年以上有期徒刑，得併科
新臺幣七百萬元以下罰金。
製造、運輸、販賣第四級毒品者，處五年以上十二年以下有期徒
刑，得併科新臺幣三百萬元以下罰金。
製造、運輸、販賣專供製造或施用毒品之器具者，處一年以上七
年以下有期徒刑，得併科新臺幣一百萬元以下罰金。
前五項之未遂犯罰之。

懲治走私條例第2條
私運管制物品進口、出口者，處七年以下有期徒刑，得併科新臺
幣三百萬元以下罰金。
前項之未遂犯罰之。
第一項之管制物品，由行政院依下列各款規定公告其管制品項及
管制方式：
一、為防止犯罪必要，禁止易供或常供犯罪使用之特定器物進口
    、出口。
二、為維護金融秩序或交易安全必要，禁止偽造、變造之各種貨
    幣及有價證券進口、出口。
三、為維護國民健康必要，禁止、限制特定物品或來自特定地區
    之物品進口。
四、為維護國內農業產業發展必要，禁止、限制來自特定地區或
    一定數額以上之動植物及其產製品進口。
五、為遵守條約協定、履行國際義務必要，禁止、限制一定物品
    之進口、出口。
　　
附表一：
編號 扣押物名稱 數量 備註  1 大麻 95包（包含包裝袋95只） 驗前總淨重43,596.12公克，驗餘總淨重43,594.71公克 

附表二：
編號 扣押物名稱 數量 備註  1 紙箱（含木箱） 5個 A06至A10，共裝載如附表二編號2所示外包裝袋5只  2 大麻花外包裝袋 5只 A01至A05，共包裝如附表一所示之大麻95包 
　　　　　　
附表三：（A:楊大哥、B:高傑、陳彥君）
編號 日期 監聽電話  對方電話    通聯內容摘要   備註 1 106/4/11 15:33:00 0000000000 （楊大哥） → 0000000000（高傑） A:你好，我朋友有寄東西給我是不是？ B:對，他寄了5箱行李 A:幾箱？ B:5箱 A:那要怎麼收？ B:我們會幫你送阿，你地址要送到哪裡？ A:我現在還在南部，明天中午一點好嗎？ B:應該可以我跟卡車約一下 A:明天中午一點你打這支電話看約…地址我等下給你，5箱嘛？ B:對 A:如果去公司領呢？可以嗎？ B:可以阿 A:那我問一下馬上打給你 基地台：臺北市○○區○○路000巷00號5樓 （106年度偵字第2001號卷第33頁） 2 106/4/11 16:26:58 0000000000 （楊大哥） → 0000000000（高傑） A:我明天中午一點直接去五股倉庫領，那邊地址？ B:○○區○○○路00巷0號 A:那要帶什麼證件？ B:不用，簽收就可以了。 A:倉庫有電話嗎？ B:00000000 A:好謝謝，那我明天中午一點直接去領 B:我要先派車去領貨出來再打給你 A:差不多幾點？ B:早上去領回來差不多10點、11點吧 A:那我等你電話 B:我再請他打電話叫你過去領 A:好謝謝。 基地台：臺北市○○區○○路000巷00號5樓 （106年度偵字第2001號卷第34頁） 3 106/4/11 16:39:08 0000000000 （楊大哥） → 0000000000 （陳彥君） A:妹仔，我楊大哥，妳有筆嗎？記一下，我地址給妳 B:有阿 A:新北市○○區○○○路00巷0號，電話00000000，我寄一些化妝品，妳明天再幫我領 B:好 A:我明天會跟妳聯絡 基地台：臺北市○○區○○路000巷00號5樓 （106年度偵字第2001號卷第34頁） 4 106/4/12 11:05:23 0000000000 （楊大哥） → 00000000000（高傑） A:李先生歐？ B:楊先生歐，早上加拿大跟我說，你跟那邊說我們不幫你送？ A:沒這樣講啊，那現在咧？ B:貨還没到，我是要打電話問你，他在罵我們加拿大的人。 A:貨何時會到？ B:不知道，現在在路上，到了打電話給你。 A:好，到了再聯絡 基地台：新北市○○區○○○路000號7樓頂 （106年度偵字第2001號卷第35頁正反面）  5 106/4/12 11:54:18 0000000000 （楊大哥） → 00000000000（高傑） A:李先歐？ B:楊先生歐，貨到了，可以過去拿，說要拿揚奇峰(音譯）的五箱貨。 A:到了歐?阿你剛說還沒到，到碼頭還是倉庫？ B:倉庫。 A:了解。 基地台：新北市○○區○路○段00號4樓頂 （106年度偵字第2001號卷第35頁反面） 6 106/4/12 12:02:30 0000000000 （楊大哥） → 0000000000 （陳彥君） A:妹仔，不要睡著，才出關而已，等下到倉庫，我會打給你，等我電話 B:好。 基地台：臺北市○○區○○街000號樓頂 （106年度偵字第2001號卷第35頁反面至第36頁）  7 106/4/12 14:21:16 0000000000 （楊大哥） → 0000000000 （陳彥君） A:妹仔，你直走左手邊那間就是了。 B:左手？你等一下歐。（換旁邊男子接） A:住○○○○區○○○路00巷0號。 B:但是沒有12巷。 A:你直走左手邊就是了。 B:叫甚麼名字？ ○○倉儲，直走左手邊。 B:好。 基地台：臺北市○○區○○路000巷00號5樓屋頂 （106年度偵字第2001號卷第36頁） 8 106/4/12 14:22:35 0000000000 （楊大哥） → 0000000000000(○○倉儲） B:○○你好。 A:怎麼沒有12巷。臺北 B:有阿，有到加油站嗎？對面是活動中心嘛。 A:對。 B:從勞工活動中心斜對面新路166路，湖慧路（音譯），從那裏近來或旁邊小路進來，第三間鐵皮屋就是。 A:好。 基地台：臺北市○○區○○路000巷00號5樓屋頂 （106年度偵字第2001號卷第36頁） 9 106/4/12 14:22:35 0000000000 （楊大哥） → 0000000000 （陳彥君） A:妹仔，我電話給你，你直接打給他。 B:我領到了。 A:領到了？好，謝謝。 基地台：臺北市○○區○○路000巷00號5樓屋頂 （106年度偵字第2001號卷第36頁） 10 106/4/12 14:29:42 0000000000 （楊大哥） → 0000000000 （陳彥君） A：妹仔，妳收據要記得拿歐，5件還6件？ B：有，5件。 A：好。 基地台：臺北市○○區○○路000巷00號5樓屋頂 （106年度偵字第2001號卷第36頁正反面） 11 106/4/12 15:02:34 0000000000 （楊大哥） → 0000000000 （陳彥君） A:妹仔，你領好到哪了？ B:在路上了。 A:好，那你直接去就好，你知道在哪。 B:好。 基地台：臺北市○○區○○路000巷00號5樓屋頂 （106年度偵字第2001號卷第36頁反面） 12 106/4/12 15:41:45 0000000000 （楊大哥） → 0000000000 （陳彥君） A:喂，妹仔。 B:我到了，你有聽到嗎？ A:有聽到嗎？。 B:有。 A:你坐到林口，走高速公路，你打給我，我跟你說在哪，你聽得僅我意思嗎？ B:我聽得僦。 A:你坐到林口，下高速公路，打給我，我跟你說拿到哪裡。 B:好。 基地台：臺北市○○區○○路000巷00號5樓屋頂 （106年度偵字第2001號卷第36頁反面） 13 106/4/12 16:41:03 0000000000 （楊大哥） → 0000000000 （陳彥君） A:喂，妹仔你到没？臺北 B:快到了，再5分鐘。市松 A:再五分鐘，好，我先連絡○○區國寄的那邊，我再打給你，10分鐘後打給你，你貨先搬下來，先等我，我聯絡好打給你。 B:好。 基地台：臺北市○○區○○路000巷00號5樓屋頂 （106年度偵字第2001號卷第36頁反面） 14 106/4/12 16:56:50 0000000000 （楊大哥） → 0000000000 （陳彥君） A:喂，妹仔你到了嗎？ B:我到了，再一個紅綠燈就到了 A:再一個紅綠燈，好，我等下馬上打給你。 8:好。 基地台：臺北市○○區○○路000巷00號5樓屋頂 （106年度偵字第2001號卷第36頁反面） 15 106/4/12 17:06:50 0000000000 （楊大哥） → 0000000000 （陳彥君） A:喂，妹仔東西搬下來了嗎？ B:嘿啊。 A:你在路邊等，他們好像到了，到了我再打給你，就是他們了。 B:好。 基地台：臺北市○○區○○路000巷00號5樓屋頂 （106年度偵字第2001號卷第37頁） 16 106/4/12 17:08:06 0000000000 （楊大哥） → 0000000000 （陳彥君） A:妹仔，國外朋友說6箱耶，你領5箱？ B:5箱而已 A:那不要收，你再送回倉庫，坐計程車送回去倉庫，你聽得懂我意思，算我不對，我們不要給人代收，他說6箱，我說5箱，他說這樣不對，你再送回去倉庫說領錯，代收算我不對。 B:好 。 基地台：臺北市○○區○○路000巷00號5樓屋頂 （106年度偵字第2001號卷第37頁）